【裁判字號】    94,簡上,724
【裁判日期】    970324
【裁判案由】    給付票款
【裁判全文】
臺灣臺北地方法院民事裁定             94年度簡上字第724號
上  訴  人  甲○○
訴訟代理人  邱俊哲律師
被 上訴 人  附中行科技有限公司
兼法定代理人  戊○○
上列當事人間給付票款事件，上訴人對於民國97年1 月9 日本院
第二審判決提起上訴，本院裁定如下：
    主  文
上訴駁回。
第三審訴訟費用新臺幣貳萬伍仟壹佰壹拾壹元由上訴人負擔。
    理  由
一、按對於民事訴訟法第427條第 2項簡易訴訟程序之第2審判決
    ，其上訴利益逾第 466條所定之額數者，當事人僅得以其適
    用法規顯有錯誤為理由，逕向最高法院提起上訴，但須經原
    裁判法院許可，且該許可，以訴訟事件所涉及之法律見解具
    有原則上之重要性者為限，民事訴訟法第436條之2第 1項、
    第436條之3第1項及第2項分別定有明文。所謂「適用法規顯
    有錯誤」，係指原第二審判決就其取捨證據所確定之事實適
    用法規顯有錯誤而言，不包括認定事實不當、判決不備理由
    或理由矛盾之情形在內（最高法院80年台上字第1326號判例
    要旨、82年台上字第2185號判決要旨參照）。
二、上訴意旨略以：(一)本院台北簡易庭前以94年度北簡字第1581
    5 號判決附中行科技有限公司（下稱附中行公司）及戊○○
    應連帶給付上訴人票款新台幣（下同）159 萬元，附中行公
    司不服判決提起上訴，戊○○部分則因未上訴而判決確定。
    然原審竟依據附中行公司所稱「原審共同被告戊○○在系爭
    支票背書目的係為擔保附中行公司履行債務」，援引民法第
    275 條規定，以附中行公司上訴理由之抗辯非基於個人關係
    ，為他債務人即戊○○之利益，亦生效力為由，併列戊○○
    為上訴人，並將第一審判命戊○○給付上訴人票款159 萬元
    部分一併廢棄，惟按票據背書人責任與民法保證責任有別，
    不得僅憑支票之背書而主張背書人應負民法上之保證責任（
    最高法院48年台上字第922 號判例意旨可參），戊○○僅係
    支票背書人而非附中行公司之保證人，縱認附中行公司之抗
    辯為有理由，法律效果亦非當然及於戊○○，原判決適用法
    規顯有不當；(二)訴外人唯信科技有限公司（下稱唯信公司）
    與被上訴人附中行公司簽訂切結書約定唯信公司應將系爭店
    面經營權及店內所有貨品讓與附中行公司，上訴人僅為見證
    人，並非契約當事人，不負轉讓經營權及點交之義務，原審
    卻謂上訴人未履行上開義務，復未於判決理由中敘明認定上
    訴人義務之依據為何，顯有判決不備理由之違背法令；(三)依
    證人丁○○及丙○○證詞可證，系爭5 家店面未完成換約手
    續，係因附中行公司於換約當時先行離去，唯信公司債務不
    履行係因可歸責於附中行公司之事由所致，故附中行公司若
    主張債務不履行係因可歸責上訴人之事由，自應由其舉證證
    明，然原審竟謂上訴人未舉證證明唯信公司不能履行經營權
    移轉義務，係因非可歸責於唯信公司或自己之事由所致，自
    應負債務不履行之責任云云，顯已違背民事訴訟法第277 條
    第1 項舉證責任分配之規定；(四)票據債務人僅得以自己與執
    票人間所存抗辯事由對抗執票人（最高法院47年台上字第
    1621號判例要旨參照），訴外人唯信公司未能依約履行經營
    權移轉義務，附中行公司雖得對其主張債務不履行責任，惟
    上訴人僅係見證人，非契約當事人，附中行公司自不得以唯
    信公司債務不履行事由對抗執票人即上訴人，然原審卻認附
    中行公司得以其與唯信公司間之抗辯事由對抗上訴人，顯已
    違背上開判例意旨，而有判決不適用法規之違背法令，爰提
    起上訴等語。
三、經查：
  (一)附中行公司於本院主張原審被告戊○○於系爭支票背書之目
    的係為擔保附中行公司履行債務乙事，業經上訴人於本院96
    年10月15日準備程序中表示「沒有意見」（見本院卷第180
    頁背面），復未於言詞辯論期日爭執，依民事訴訟法第280
    條第1 項規定視同自認，是本院據此援引民法第275 條規定
    ，以附中行公司上訴理由之抗辯非基於個人關係，為他債務
    人即戊○○之利益，亦生效力，併列原審被告戊○○為上訴
    人，並將第一審判命戊○○給付上訴人票款159 萬元部分一
    併廢棄，並無違誤。況戊○○於系爭支票背書是否有為附中
    行公司保證之意思，屬法院取捨證據、認定事實之職權行使
    ，揆諸首開說明，亦非屬適用法規顯有錯誤之情形，上訴人
    執此指摘原判決違背法令，即無可取。
  (二)再者，依唯信公司與兩造簽定之切結書第4 條：「甲乙雙方
    （即唯信公司與上訴人）願把5 家店面之經營權無條件轉讓
    給丙方（即附中行公司），及店內所有物品及貨品一併轉讓
    給丙方」（見原審卷第22頁），兩造間確有債之關係存在，
    上訴人及唯信公司負有將上開5 家店面經營權、店內所有物
    品及貨品一併轉讓予附中行公司之義務等語，並無上訴人所
    稱判決不備理由之情形，上訴人空言指摘本院未於判決理由
    敘明認定上訴人為契約當事人、負有移轉系爭店面經營權之
    義務卻未為履行之理由，顯有判決不備理由之違背法令云云
    ，亦無足取。
  (三)按在債務不履行，債務人所以應負損害賠償責任，係以有可
    歸責之事由存在為要件。故債權人苟證明債之關係存在，債
    權人因債務人不履行債務（給付不能、給付遲延或不完全給
    付）而受損害，即得請求債務人負債務不履行責任，如債務
    人抗辯損害之發生為不可歸責於債務人之事由所致，即應由
    其負舉證責任，如未能舉證證明，自不能免責（最高法院29
    年上字第1139號判例意旨參照）。本件唯信公司與附中行公
    司已約明唯信公司之前積欠之所有債務，附中行公司一概不
    接受，附中行公司無於接手經營權後，代唯信公司或乙○○
    清償債務之理，嗣附中行公司會同上訴人至NOVA公司辦理換
    約時，因唯信公司債務人要求附中行公司負責人接手後需負
    責清償唯信公司積欠之債務而先行離去，顯非可歸責於附中
    行公司之事由，為本院合法確定之事實，若上訴人仍抗辯其
    不負有債務不履行之損害賠償責任，揆諸前開判例意旨，自
    需就損害之發生係不可歸責於上訴人之事由負舉證之責，上
    訴人執此指摘原判決違反舉證責任分配原則，殊無可採。
  (四)又上訴人與唯信公司同為契約當事人，負有移轉經營權及點
    交貨品予附中行公司之義務，既係本院合法認定之事實，附
    中行公司自得以上訴人未履行移轉經營權及點交貨品之義務
    為由，對抗執票人即上訴人，並無違背最高法院47年台上字
    第1621號判例要旨，上訴人猶執前詞，指摘本院判決違背法
    令，尚有未洽。
四、綜上所述，上訴意旨無非係就法院取捨證據、認定事實之職
    權行使所論斷，指摘其為不當，與適用法規顯有錯誤有別，
    另就本院判決已論斷者，泛言未論斷，復未具體表明有如何
    違背法令之處，且亦未指出本件所涉及之法律問題有何重大
    意義而有加以闡釋之必要，尚難認所涉及之法律見解具有原
    則上之重要性，其上訴自不應准許，應予駁回。
五、據上論結：依民事訴訟法第436 條之3 第3 項、第95條、第
    78 條，裁定如主文。
中    華    民    國    97    年    3     月    24    日
                  民事第五庭  審判長法  官  薛中興
                                    法  官  林妙黛
                                    法  官  胡宏文
以上正本係照原本作成。
如對本裁定抗告，須於裁定送達後十日之不變期間內，向本院提
出抗告狀。
中    華    民    國    97    年    3     月    24    日
                                    書記官  曾寶生


司法院資訊處製作；財團法人民間司法改革基金會備份。
